臺灣雲林地方法院刑事判決　　　　　　　100年度訴字第158號
公　訴　人　臺灣雲林地方法院檢察署檢察官
被　　　告　黃明吉
上列被告因違反毒品危害防制條例案件，經檢察官提起公訴（99
年度偵字第5891、6131號、100 年度偵字第336 、702 、823 號
），被告於本院準備程序進行中，就被訴事實為有罪之陳述，經
本院告知簡式審判程序意旨，並聽取公訴人及被告之意見後，本
院合議庭裁定由受命法官獨任依簡式審判程序審理，並判決如下
：
    主      文
黃明吉幫助犯施用第二級毒品罪，處有期徒刑陸月，如易科罰金
，以新臺幣壹仟元折算壹日。扣案之行動電話壹支（含搭配門號
0000000000號之SIM卡壹張），沒收之。又幫助犯施
用第二級毒品罪，處有期徒刑陸月，如易科罰金，以新臺幣壹仟
元折算壹日。扣案之行動電話壹支（含搭配門號0000000
000號之SIM卡壹張），沒收之。又幫助犯施用第二級毒品罪
，處有期徒刑陸月，如易科罰金，以新臺幣壹仟元折算壹日。扣
案之行動電話壹支（含搭配門號0000000000號之SIM
卡壹張），沒收之。應執行有期徒刑壹年肆月，如易科罰金，以
新臺幣壹仟元折算壹日。緩刑肆年，緩刑期間付保護管束。扣案
之行動電話壹支（含搭配門號0000000000號之SIM卡
壹張），沒收之。
    事實及理由
一、犯罪事實：
    黃明吉係計程車司機，因搭載賴宗輝而相識。黃明吉明知甲
    基安非他命係毒品危害防制條例第2 條第2 項第2 款所稱之
    第二級毒品，不得非法持有、施用，並預見賴宗輝每次委託
    其前往臺南市○○區○○路某處向姓名、年籍不詳，綽號「
    成功」之成年男子拿取之物為第二級毒品甲基安非他命，竟
    仍基於幫助賴宗輝施用甲基安非他命之不確定故意，分別於
    下列時間，賴宗輝因故無法抽空一同前往時，應允賴宗輝由
    其一人獨自至上開地點替賴宗輝拿取第二級毒品甲基安非他
    命後，再交予賴宗輝，復由賴宗輝於不詳時間、地點、以不
    詳方式施用甲基安非他命若干次：
  (一)於民國99年10月10日17時59分、18時44分、19時12分先由賴
    宗輝陸續以門號0000000000號行動電話與「成功」所持用門
    號0000000000號行動電話聯繫，由賴宗輝向「成功」購買2
    錢甲基安非他命（價格依往例為新臺幣－下同－18,000元）
    ，並約定於臺南市○○區○○路某處交易等事宜後，賴宗輝
    隨即以上開同一行動電話，於同日19時14分撥打黃明吉使用
    之門號0000000000號行動電話聯絡，委託黃明吉拿取甲基安
    非他命，黃明吉遂依賴宗輝所託，先於雲林縣斗六市某處向
    賴宗輝取得購買毒品所需價款18,000元後，即前往上開與「
    成功」約定交易之地點。途中賴宗輝與黃明吉、賴宗輝與「
    成功」並分別以上揭行動電話隨時保持聯絡，直至20時52分
    ，黃明吉以上揭行動電話與賴宗輝聯絡表示已到達約定地點
    ，賴宗輝即於20時53分與「成功」聯絡表示黃明吉已到達。
    嗣黃明吉向「成功」取得數量2 錢之甲基安非他命，並交付
    「成功」18,000元後，於21時5 分以同一電話向賴宗輝回報
    已取得甲基安非他命，並立即起程返回雲林縣斗六市○○路
    59號3 樓賴宗輝居處，將甲基安非他命如數交予賴宗輝，賴
    宗輝再支付黃明吉車資2,000 元，前後車程約費時3 小時，
    藉以幫助賴宗輝於不詳時間、地點、以不詳方式分別施用甲
    基安非他命若干次。
  (二)於99年10月15日22時58分、23時2 分，賴宗輝陸續以上開同
    一門號行動電話與「成功」所持用之上開同一門號行動電話
    聯繫，由賴宗輝向「成功」購買2 錢甲基安非他命（價格依
    往例為18,000元），並約定於臺南市○○區○○路某處交易
    等事宜後，賴宗輝隨即以上開同一行動電話，於同日23時3
    分、23時25分撥打黃明吉使用之上開門號行動電話聯絡，委
    託黃明吉拿取甲基安非他命，黃明吉遂依賴宗輝所託，至雲
    林縣斗六市○○路59號3 樓賴宗輝居處，向賴宗輝不知情之
    女友謝淑君拿取購買毒品所需價款18,000元，連同賴宗輝另
    交付之其他欠款36,000元後，前往上開與「成功」約定之交
    易地點。直至翌（16）日0 時54分，黃明吉以上揭行動電話
    與賴宗輝聯絡表示即將到達約定地點，賴宗輝即於0 時55
    分與「成功」聯絡表示黃明吉已到達。嗣黃明吉向「成功」
    取得數量2 錢之甲基安非他命，並交付「成功」買賣毒品價
    款18,000元及其他欠款36,000元後，立即起程返回雲林縣斗
    六市○○路59號3 樓賴宗輝居處，並將甲基安非他命如數交
    予賴宗輝，賴宗輝再支付黃明吉車資2,000 元，前後車程約
    費時3 小時，藉以幫助賴宗輝於不詳時間、地點、以不詳方
    式分別施用甲基安非他命若干次。
  (三)於99年10月18日20時47分，賴宗輝以上開同一門號行動電話
    與「成功」所持用之上開同一門號行動電話聯繫，由賴宗輝
    向「成功」購買2 錢基安非他命（價格依往例為18,000元）
    ，並約定於臺南市○○區○○路某處交易等事宜後，賴宗輝
    隨即以上開同一行動電話，於同日21時16分撥打黃明吉使用
    之上開門號行動電話聯絡，委託黃明吉拿取甲基安非他命，
    黃明吉遂即依賴宗輝所託，至雲林縣斗六市某處向賴宗輝取
    得購買毒品所需價款18,000元後，前往上開與「成功」約定
    之交易地點。直至22時38分，黃明吉以上揭行動電話與賴宗
    輝聯絡表示即將到達約定地點，「成功」並於23時3 分與賴
    宗輝電話聯絡已漲價為19,000元，故尚賒欠1,000 元。嗣黃
    明吉向「成功」取得數量2 錢之甲基安非他命，並交付「成
    功」18,000元後，立即起程返回雲林縣斗六市○○路59 號3
    樓之賴宗輝居處，並將甲基安非他命如數交予賴宗輝，賴宗
    輝再支付黃明吉車資2,000 元，前後車程約費時3 小時，藉
    以幫助賴宗輝於不詳時間、地點、以不詳方式分別施用甲基
    安非他命若干次。
二、認定犯罪事實所感之證據及理由：
  (一)本案被告黃明吉所犯之罪，係死刑、無期徒刑、最輕本刑為
    3 年以上有期徒刑以外之罪，其於準備程序就前揭被訴事實
    為有罪之陳述，經受命法官告知簡式審判程序之旨，並聽取
    其與公訴人之意見後，本院合議庭裁定，依刑事訴訟法第27
    3 條之1 規定，由受命法官獨任進行簡式審判程序，是本案
    之證據調查，依刑事訴訟法第273 條之2 規定，不受同法第
    159 條第1 項、第161 條之2 、第161 條之3 、第163 條之
    1 及第164 條至第170 條規定之限制，合先敘明。
  (二)上開犯罪事實，業據被告黃明吉於本院審判程序中坦承不諱
    ，核與證人賴宗輝於警詢及檢察官偵查中所為之證述：我是
    叫黃明吉的車，才與黃明吉認識，有1 、2 次是黃明吉自己
    下去臺南，其他次我有與黃明吉一起過去，我本來是要向「
    成功」購買，但時間太趕我趕不過去，所以打電話給黃明吉
    幫我過去拿，這3 次是我請黃明吉幫我購買，每次大約買18
    ,000元毒品，均給黃明吉2,000 元車資，公定價格雲林到臺
    南來回就是2,000 元，我會先與「成功」電話聯絡好所買甲
    基安非他命的數量，我連續在10日、15日、18日拿3 次18,0
    00元的甲基安非他命，有的是吳仁富、「大胖（即鄭佳昇）
    」及我合在一起的量，另外是因為我想說身上有錢，留在身
    上慢慢用，黃明吉沒有幫我販賣，我本身也沒有販賣，我有
    施用第二級毒品甲基安非他命等語大致相符（見99年度偵字
    第5891號卷(一)第3-9 頁、卷(二)第43-49 頁），並有黃明吉指
    認賴宗輝之指認犯罪嫌疑人紀錄表、電話號碼0000000000
    、0000000000之通聯調閱查詢單、通訊監聽譯文、本院99年
    聲監字第541 號通訊監察書、賴宗輝之臺灣高等法院被告前
    案紀錄表附卷可稽（見99年度他字第702 號卷(一)第103-108
    、111-112 、115-117 、121 頁、99年度偵字第5891號卷(一)
    第48、124-125 頁、卷(二)第3 頁），復有扣案行動電話1 支
    （含搭配門號0000000000之SIM 卡1 張）足資佐證，此外並
    無其他證據證明被告為賴宗輝購入上開甲基安非他命後，賴
    宗輝有何轉讓或販賣之行為，而被告黃明吉既可預見其為賴
    宗輝購入之物為甲基安非他命，則依一般之生活經驗，購入
    毒品後之用途，當係供自己施用、轉讓予他人分享施用、或
    是復販賣予他人以牟利，而依事證不明，利歸被告之原則，
    本件應可認定黃明吉可預見其為賴宗輝購入甲基安非他命之
    行為，係屬幫助他人施用甲基安非他命，而有不確定故意，
    是故可認被告自白與事實相符。本件事證既明，被告犯行洵
    堪認定，應依法論科。
三、論罪科刑之理由：
  (一)按無償受他人委託，代為購買第二級毒品甲基安非他命後交
    付委託人，以便利、助益委託人施用者，為幫助施用；復按
    幫助犯係指幫助他人犯罪者，即以正犯犯罪為要件，至該正
    犯事後是否受刑罰執行，並不影響幫助犯之成立（最高法院
    98年臺上字第3670號、第929 號、97年度臺上字第4108號判
    決可資參照），查本件被告黃明吉受賴宗輝之委託，代向「
    成功」拿取賴宗輝所購買之安非他命後，賴宗輝雖均會支付
    2,000 元車資予黃明吉，惟此乃係一般雲林、臺南往返之計
    程車正常車資，若賴宗輝一同前往，其車資亦同為2,000 元
    ，故非屬代為拿取甲基安非他命之對價，是本件被告黃明吉
    係無償受託代為拿取，則被告以此方式便利、助益賴宗輝等
    人施用甲基安非他命，係屬幫助施用。又證人賴宗輝施用甲
    基安非他命後，確經本院以100 年易字第25號判處有期徒刑
    7 月確定在案，有賴宗輝之臺灣高等法院被告前案紀錄表及
    上開判決在卷可稽（見本院卷(一)第165 頁、卷(二)第202-206
    頁）。故核被告黃明吉上開所為，均係犯刑法第30條第1 項
    、毒品危害防制條例第10條第2 項之幫助犯施用第二級毒品
    罪。其幫助施用而持有甲基安非他命之低度行為，應各為幫
    助施用之高度行為所吸收，均不另論罪。被告所犯上開3 罪
    ，犯意各別，行為不同，應分論併罰。另幫助犯之處罰，得
    按正犯之刑減輕之，刑法第30條第2 項定有明文，故均依刑
    法第30條第2 項規定，按正犯之刑減輕之。
  (二)公訴意旨認被告所為，均係犯毒品危害防制條例第11條第2
    項之持有第二級毒品罪，惟經本院審理結果，認被告所為均
    係犯刑法第30條第1 項，毒品危害防制條例第10條第2 項之
    幫助犯施用第二級毒品罪，業如前述，而被告因幫助施用而
    持有甲基安非他命之低度行為，各為幫助施用之高度行為所
    吸收，二者間為吸收犯之關係，檢察官雖僅就被告持有甲基
    安非他命之一部分犯罪事實起訴，然依刑事訴訟法第267 條
    規定，其效力及於全部，本院自得併予審理（此乃犯罪事實
    之擴張，無庸變更起訴法條）。
  (三)爰審酌被告明知甲基安非他命屬於不得施用之毒品，竟因賴
    宗輝之請託，即為其購入甲基安非他命，助益賴宗輝得以施
    用而殘害身心，且其幫助施用毒品之犯行次數為3 次，各次
    購買之金額高達18,000元，危害法益不可謂不大，惟念其僅
    是單純為賺取車資，於偵查及審理中均能坦承犯行，態度尚
    佳，目前仍業計程車司機有正當工作，每月收入約25,000元
    ，未婚無子女，高職畢業之智識程度等一切情狀，量處如主
    文所示之刑及定其應執行之刑，並均諭知易科罰金之折算標
    準。又被告黃明吉前未曾因故意犯罪受有期徒刑以上刑之宣
    告，此有臺灣高等法院被告前案紀錄表在卷可參，其於本件
    中因一時失慮，致罹刑典，惟犯後坦承犯行，態度良好，檢
    察官亦為被告求處緩刑，認其經此次科刑教訓後，應知警惕
    而無再犯之虞，本院認為前開所宣告之刑，以暫不執行為適
    當，爰分別依刑法第74條第1 項第1 款之規定，併予宣告緩
    刑4 年，以啟自新，又為收緩刑之效，併諭知緩刑期間付保
    護管束。
  (四)扣案之行動電話1 支（序號：000000000000000 號，含門號
    0000000000號之SIM 卡1 張，99年度保字第1494號），為被
    告所有，供作本案幫助施用第二級毒品犯行之用，應依刑法
    第38條第1 項第2 款之規定沒收之，爰分別於各該主文項下
    宣告沒收之。
四、應適用之法律：
  (一)刑事訴訟法第273 條之1 第1 項、第299 條第1 項前段。
  (二)毒品危害防制條例第10條第2 項。
  (三)刑法第11條前段、第30條第1 項前段、第2 項、第41條第1
    項前段、第38條第1 項第2 款、第51條第5 款、第9 款、第
    10 款 、第74條第1 項第1 款、第93條第1 項。
本案經檢察官江柏青到庭執行職務。
中    華    民    國  100     年    8     月    18    日
                  刑事第一庭  法  官  謝 宜 雯
以上正本證明與原本無異。
如不服本判決應於收受送達後10日內向本院提出上訴書狀，並應
敘述具體理由；其未敘述上訴理由者，應於上訴期間屆滿後20日
內向本院補提理由書（均須按他造當事人之人數附繕本）「切勿
逕送上級法院」。
                              書記官  林 美 鳳
中    華    民    國  100     年    8     月    18    日
附錄本判決論罪科刑法條全文：
中華民國刑法第30條：
幫助他人實行犯罪行為者，為幫助犯。雖他人不知幫助之情者，
亦同。
幫助犯之處罰，得按正犯之刑減輕之。
毒品危害防制條例第10條：
施用第一級毒品者，處6 月以上5 年以下有期徒刑。
施用第二級毒品者，處3 年以下有期徒刑。